【裁判字號】    97,台上,2503
【裁判日期】    970612
【裁判案由】    違反毒品危害防制條例
【裁判全文】
最高法院刑事判決            九十七年度台上字第二五０三號
上  訴  人  台灣高等法院檢察署檢察官
被      告  甲○○
上列上訴人因被告違反毒品危害防制條例案件，不服台灣高等法
院中華民國九十七年三月六日第二審判決（九十六年度上訴字第
五一七四號，起訴案號：台灣板橋地方法院檢察署九十五年度偵
字第一七一四一號），提起上訴，本院判決如下：
    主  文
上訴駁回。
    理  由
按刑事訴訟法第三百七十七條規定，上訴於第三審法院，非以判
決違背法令為理由，不得為之。是提起第三審上訴，應以原判決
違背法令為理由，係屬法定要件。如果上訴理由書狀並未依據卷
內訴訟資料，具體指摘原判決不適用何種法則或如何適用不當，
或所指摘原判決違法情事，顯與法律規定得為第三審上訴理由之
違法情形，不相適合時，均應認其上訴為違背法律上之程式，予
以駁回。
一、被告甲○○轉讓第二級毒品部分：
本件檢察官就此部分上訴意旨略稱：(一)、被告轉讓第二級毒品給
廖為勝、賴冠豪之時間，分別係民國九十四年十一月間、九十五
年五至六月間，其二者相距達半年之久，是否得認被告係基於概
括犯意為之，非無疑義。(二)、參酌被告前科表之記載以觀，被告
係在第一審法院九十五年度毒偵字第一三四五號施用毒品案件，
經觀察勒戒後認無繼續施用毒品傾向而為不起訴處分後，於九十
五年五至六月間，另行起意再度施用第二級毒品之際，另行轉讓
第二級毒品與賴冠豪，足見被告第二次轉讓第二級毒品，係另行
起意。原判決就此部分認被告係屬連續犯，其與被告前科資料表
所載之內容相違，於法有違等語。
惟查原判決撤銷第一審關於被告轉讓第二級毒品部分之判決，改
判論處被告連續轉讓第二級毒品罪刑，已依憑卷內訴訟資料詳予
敘明所憑之證據及認定之理由，從形式上觀察，並無違背法令之
情形。按證據之取捨與證據之證明力如何，均屬事實審法院得自
由裁量、判斷之職權；苟其此項裁量、判斷，並不悖乎通常一般
之人日常生活經驗之定則或論理法則，又於判決內論述其何以作
此判斷之心證理由者，即不得任意指摘其為違法，而據為提起第
三審上訴之合法理由。原判決綜合卷內各項證據資料，說明被告
基於概括犯意，以相似之手段，在緊接之時間，連續數次轉讓第
二級毒品，應依連續犯之規定論以一罪（原判決第三頁第十七至
二十行）等情，乃其採證認事調查職權之合法行使，不容任意指
為違法。檢察官援引被告施用毒品之前科資料，任意指摘原判決
認定被告此部分係屬連續犯，其與被告施用毒品之前科資料所載
有違云云，並非有據。檢察官此部分上訴意旨就原審取捨證據論
斷事實之職權行使，及原審已調查說明之事項，漫加指摘與經驗
法則及論理法則有違云云，其與法律規定得為第三審上訴理由之
違法情形不相適合，其此部分上訴違背法律上之程式，應予駁回
。
二、被告甲○○被訴販賣第二級毒品部分：
本件檢察官就此部分上訴意旨略稱：被告於檢察官偵查及第一審
法院羈押訊問中，均承認有販賣甲基安非他命情事，雖被告並未
供述販賣甲基安非他命之相關情節。然參酌被告於本件遭查獲前
，曾與被告通話之廖福興等人均係施用毒品者，有彼等前科表附
卷可佐；被告遭查獲甲基安非他命十四包（驗餘淨重四點三三六
０公克），而其重量有不相同之情形，足見被告持有上開甲基安
非他命並非供己施用，堪認被告確有販賣甲基安非他命之犯行。
原審未詳細斟酌上情而為被告此部分無罪之諭知，於法有違等語
。
惟查原判決以公訴意旨略稱：被告明知安非他命依法不得持有及
販賣，竟仍意圖營利，自不詳時日起至九十五年七月十三日止，
在台北縣等處，多次販賣甲基安非他命與不特定人，因認被告此
部分涉犯毒品危害防制條例第四條第二項之販賣第二級毒品罪嫌
。訊據被告否認有前揭犯行，辯稱：伊於警詢時神智不清，相關
自白並非事實等語。經查被告雖曾於板橋憲兵隊詢問及檢察官偵
查時自白，然經第一審勘驗相關筆錄之錄音帶結果，被告於板橋
憲兵隊詢問時曾否認販賣安非他命，其供詞反覆且間有應答內容
不明之情形；於檢察官偵查及第一審法院羈押訊問中，則均未供
明毒品交易之相關情節，無從確定被告究係販賣甲基安非他命與
何人，亦不能證明被告確與購買者完成毒品交易。又行動電話通
聯紀錄並無通話時間及內容，並不能以之為不利被告認定之依據
。被告辯稱持有安非他命係供己施用，而參酌被告持有安非他命
之數量非多；被告為警查獲後所採之尿液經鑑驗確呈安非他命陽
性反應，有憲兵司令部刑事鑑識中心鑑驗通知書附卷可佐；警方
同時查獲被告施用甲基安非他命所用之玻璃球吸食器一個；被告
施用第二級毒品之犯行，業經台灣板橋地方法院以九十五年度簡
字第四七二九號刑事判決，判處有期徒刑三月，如易科罰金以新
台幣一千元折算一日確定在案，有該刑事判決書影本及被告前案
紀錄表在卷可稽，堪認被告上開辯解各情尚非無據。檢察官所舉
之證據並不能證明被告有檢察官所指之上開犯行，此外亦無其他
證據足資證明被告確應負上開罪責等情，予以綜合判斷。因而維
持第一審就此部分諭知被告無罪之判決，駁回檢察官在第二審之
上訴，已說明其論斷所憑之依據及理由，從形式上觀察，並無違
背法令之情形。按證據之取捨與證據之證明力如何，均屬事實審
法院得自由裁量、判斷之職權；苟其此項裁量、判斷，並不悖乎
通常一般之人日常生活經驗之定則或論理法則，又於判決內論敘
其何以作此判斷之心證理由者，即不得任意指摘其為違法，而據
為提起第三審上訴之合法理由。又檢察官就被告犯罪事實，應負
舉證責任，並指出證明之方法，刑事訴訟法第一百六十一條第一
項定有明文。且認定犯罪事實所憑之證據，雖不以直接證據為限
，間接證據亦包括在內，然而無論直接證據或間接證據，其為訴
訟上之證明，須於通常一般人均不致有所懷疑，而得確信其為真
實之程度者，始得據為有罪之認定，倘其證明尚未達到此一程度
，而有合理之懷疑存在時，即不能遽為不利被告之認定。原審綜
合斟酌前述各項事證，論斷說明本件不能證明被告有檢察官所指
之上開犯行等情，乃屬其採證職權之合法行使，且無上訴意旨所
稱違反經驗法則或論理法則情事，不容任意指為違法。檢察官上
訴意旨就原審取捨證據論斷事實之職權行使，及原審已調查說明
之事項，漫加指摘有查證未盡及採證違法之情事云云，均與法律
規定得為第三審上訴理由之違法情形不相適合，其此部分上訴違
背法律上之程式，應予駁回。
據上論結，應依刑事訴訟法第三百九十五條前段，判決如主文。
中    華    民    國  九十七  年    六    月   十二   日
                      最高法院刑事第一庭
                          審判長法官  董  明  霈
                                法官  林  茂  雄
                                法官  張  祺  祥
                                法官  宋      祺
                                法官  陳  祐  治
      本件正本證明與原本無異
                                      書  記  官
中    華    民    國  九十七  年    六    月   十八   日
                                                     m


司法院資訊處製作；財團法人民間司法改革基金會備份。
